臺灣臺南地方法院民事裁定
110年度消債更字第150號
聲  請  人
即  債務人  郭幸卿

代  理  人  黃懷萱律師
上列當事人因消費者債務清理事件聲請更生，本院裁定如下：
    主  文
聲請人乙○○自民國110年8月6日下午5時起開始更生程序，並命司
法事務官進行本件更生程序。
    理  由
一、債務人不能清償債務或有不能清償之虞者，且無擔保或無優
     先權之本金及利息債務總額未逾新臺幣（下同）1,200萬元
    者，於法院裁定開始清算程序或宣告破產前，得向法院聲請
    更生。債務人對於金融機構負債務者，在聲請更生或清算前
    ，應向最大債權金融機構請求協商債務清償方案，或向其住
    、居所地之法院或鄉、鎮、市、區調解委員會聲請債務清理
    之調解。債務人為前項請求或聲請，應以書面為之，並提出
    財產及收入狀況說明書、債權人及債務人清冊，及按債權人
    之人數提出繕本或影本。法院開始更生程序之裁定，應載明
    其年、月、日、時，並即時發生效力。法院裁定開始更生程
    序後，得命司法事務官進行更生程序。消費者債務清理條例
    （下稱消債條例）第3條、第42條第1項、第151條第1、2項
    、第45條第1項、第16條第1項前段分別定有明文。
二、聲請意旨略以：聲請人現於幼兒園擔任幼教老師，平均月薪
    23,000元，尚須扶養父親丙○○、母親甲○○，積欠無擔保或無
    優先權之債務約1,064,698元，於民國110年3月19日向本院
    申請債務清理前置調解而調解不成立，有不能清償債務之情
    事，爰依消債條例之規定聲請更生等語。
三、經查：
  (一)聲請人為一般消費者，並未從事營業，核屬消債條例所定
       5年内未從事營業活動之消費者，且前未曾經法院宣告清
      算程序或宣告破產，亦未曾依消費者債務清理條例或破產
      法之規定而受刑之宣告等情，有聲請人所提出之107、108
      年度綜合所得稅各類所得資料清單、全國財產稅總歸戶財
      產查詢清單、勞工保險被保險人投保資料表等件為證【見
      本院110年度南司消債調字第159號卷（下稱調解卷）第29
      至33、37、38頁】，並有聲請人107至109年度稅務電子閘
      門財產所得調件明細表、本院民事紀錄科查詢表、臺灣高
      等法院被告前案紀錄表在卷足憑(見本院卷第29至31、89
      至94頁）。另聲請人前向本院聲請債務清理之調解而調解
      不成立，業經本院依職權調取上開調解卷核閱無訛，堪認
      聲請人於提起本件更生聲請前，已踐行前置調解程序而調
      解不成立。又聲請人積欠⑴台新國際商業銀行股份有限公
      司（下稱台新銀行）318,677元（本金80,276元、利息238
      ,401元）、⑵華南商業銀行股份有限公司159,607元（本金
      69,185元、利息及違約金90,422元）、⑶元大商業銀行股
      份有限公司283,818元（本金87,235元、利息196,583元）
      、⑷玉山商業銀行股份有限公司196,726元（本金48,434元
      、利息147,792元、費用500元）、⑸中國信託商業銀行股
      份有限公司125,530元（本金36,603元、利息88,843元、
      違約金84元）、⑹台新資產管理股份有限公司（下稱台新
      資產公司）1,684,854元（本金499,983元、利息1,184,87
      1元），及積欠⑺國民年金保險費61,864元（本金57,771元
      、利息4,093元），合計其所積欠之無擔保或無優先權之
      本金及利息債務總額為2,830,492元（華南商業銀行所陳
      報之90,422元未區分利息及違約金，暫均認屬利息），有
      聲請人之財團法人金融聯合徵信中心查詢當事人綜合信用
      報告回覆書、上開債權人之陳報狀、前置調解債權明細表
      在卷可稽（見調解卷第61至79、85、89至91、97至99頁）
      ，足見其所積欠之無擔保或無優先權之本金及利息債務總
      額未逾1,200萬元。
  (二)聲請人主張其目前任職於幼兒園，擔任幼教老師，月薪約
      23,000元等情，業據其提出綜合所得稅各類所得資料清單
      、勞工保險被保險人投保資料表、薪資轉帳用之京城商業
      銀行股份有限公司中華分行存簿封面及內頁明細附卷可按
      （見調解卷第31、33頁，本院卷第53至59頁），並有稅務
      電子閘門財產所得調件明細表在卷可稽（見本院卷第89至
      94頁）。另聲請人名下有車牌號碼000-0000號普通重型機
      車（下稱系爭機車）1輛，存款164元，此外查無其他財產
      等情，則有行車執照、存摺封面及內頁明細、全國財產稅
      總歸戶財產查詢清單可參（見調解卷第29頁、本院卷第53
      至65、85頁）。基此，爰以上開薪轉存簿內頁所示聲請人
      自109年11月起110年4月止之平均薪資23,677元【計算式
      ：（23,661元＋23,199元＋23,743元＋23,242元＋24,543元＋2
      3,676元）÷6月＝23,677元，元以下四捨五入，下同】作為
      聲請人每月償債能力之計算基礎。
  (三)按債務人必要生活費用，以最近一年衛生福利部或直轄市
      政府所公告當地區每人每月最低生活費1.2倍定之。受扶
      養者之必要生活費用，準用第一項規定計算基準數額，並
      依債務人依法應負擔扶養義務之比例認定之。消債條例第
      64條之2第1項、第2項定有明文。債務人聲請更生或清算
      時所提財產及收入狀況說明書，其表明每月必要支出之數
      額，與消債條例第64條之2第1項、第2項規定之認定標準
      相符者，毋庸記載原因、種類及提出證明文件，亦為消債
      條例施行細則第21之1條第3項所明定。是以聲請人戶籍地
      之臺南市政府公告110年度每人每月最低生活費13,304元
      之1.2倍計算，債務人每月必要生活費用即應以15,965元(
      計算式：13,304元×l.2＝15,965元）為認定基準。聲請人
      自陳其聲請更生前2年每月個人基本生活費用為15,824元
      ，雖未提出完整之相關單據佐證，惟此金額既未逾上開11
      0年臺南市每人每月最低生活費用每人之1.2倍即15,965元
      之範圍，堪認為合理。又聲請人之父丙○○、母甲○○均為42
      年生，丙○○108、109年度有薪資所得215,333元、194,866
      元，甲○○則無薪資所得，名下均無財產，丙○○、甲○○目前
      分別領有國民年金保險老年年金給付每月71元、4,938元
      ，丙○○並自109年1月起領有身心障礙者生活補助費每月3,
      772元，甲○○則未領有社會福利補助等情，有丙○○、甲○○
      之戶籍資料、綜合所得稅各類所得資料清單、全國財產稅
      總歸戶財產查詢清單、稅務電子閘門財產所得調件明細表
      、勞動部勞工保險局函、臺南市政府社會局函在卷可參（
      見本院卷第67至79、97至100、103至105、115至119、131
      頁）。丙○○於109年度每月平均仍有薪資收入16,239元（
      計算式：194,866元÷12月＝16,239元），已逾上開臺南市
      每人每月最低生活標準，且每月另可獲生活補助費3,628
      元，現應無尚受聲請人扶養之必要；而依甲○○之財產、收
      入狀況，則有受扶養之必要，其生活費標準，亦應以臺南
      市政府公告之110年度臺南市每人每月最低生活費用13,30
      4元之1.2倍即15,965元為準。又依法應對甲○○負扶養義務
      者，除聲請人外，尚有其配偶丙○○及其女郭香伶、郭雅蓉
      ，有戶籍謄本、戶籍資料查詢結果在卷可參（見本院卷第
      67、141、142頁）；惟丙○○雖目前尚能負擔自己生活所需
      ，然其年已68歲，名下無財產，考量其經濟能力，本院認
      其每月應負擔甲○○之生活費用應以1,000元為限，甲○○其
      餘生活所需則由其女即聲請人、郭香伶、郭雅蓉平均負擔
      。是以，聲請人每月應負擔之甲○○生活費用，應為3,342
      元【計算式：（15,965元－1,000元－4,938元）÷3＝3,342元
      】，聲請人主張每月須支出其母甲○○之生活費3,000元，
      既未逾上開金額，應屬合理。綜上，聲請人每月之必要支
      出應為18,824元（計算式：15,824＋3,000元＝18,824元）
      。
　(四)最大債權金融機構台新銀行於前置調解時提供聲請人以本
      金321,733元分84期、週年利率百分之6、每月償還4,700
      元之清償方案，有前置調解進行單、前置調解債權明細表
      附卷可憑（見調解卷第83至85頁）。聲請人每月收入為23
      ,677元，扣除其每月必要支出18,824元後，剩餘4,853元
      ，雖勉可負擔最大債權金融機構台新銀行所提出上開每月
      償還4,700元之清償方案，惟聲請人除積欠金融機構債務
      外，尚積欠台新資產公司1,684,854元，經本院函請台新
      資產公司提供清償方案未獲回覆，應視為該公司無意願提
      供聲請人較為優惠之清償方案；而聲請人於支應金融機構
      清償方案之應繳金額後，每月僅餘153元，而其名下存款
      僅164元，所有之系爭機車為106年8月出廠，已逾本院職
      權上所知耐用年限，殘值有限，又聲請人除每月薪資外，
      雖尚有年終獎金之收入（110年度為18,200元），惟本院
      衡量聲請人上開每月餘額、財產狀況及獎金收入，與其積
      欠台新資產公司之債務額相較，顯然相差懸殊，是衡酌聲
      請人上開收入、財產狀況及所負債務金額，足認聲請人已
      有不能清償債務之虞。　　
四、綜上所述，聲請人僅係一般消費者，並未從事營業，有不能
    清償債務之虞，復未經本院裁定開始更生程序或許可和解或
    宣告破產，又無消債條例第6條第3項、第46條各款所定法院
    應駁回更生聲請之事由存在，聲請人聲請更生，應屬有據。
五、末按，法院裁定開始更生或清算程序後，得命司法事務官進
    行更生或清算程序，必要時得選任律師、會計師或其他適當
    之自然人或法人一人為監督人或管理人，消費者債務清理條
    例第16條第1項定有明文。本件既經本院裁定開始更生程序
    ，爰併依前開規定，命司法事務官進行更生程序。
中　　華　　民　　國　　110 　年　　8 　　月　　6 　　日
                  民事消債法庭  法　官　張玉萱
以上正本係照原本作成。
本件裁定不得抗告。
本裁定已於民國110年8月6日下午5時公告。
中　　華　　民　　國　　110 　年　　8 　　月　　6 　　日
                              書記官  鄭伊汝